Inventaris van het archief van enige heren van Lisse en hun rentmeesters
Nationaal Archief, Den Haag
Heerlijkheid Lisse
1565-1752
35090
0.70 meter; 94 inventarisnummers.
Normale geschreven, getypte en gedrukte documenten, geen bijzondere handschriften. De Nederlandstalige stukken van vóór ca. 1700 zijn geschreven in het gotische cursiefschrift, met name in de oud-Hollandse klerkencursief.
Nationaal Archief, Den Haag
Heeren va Lissen en hunne Rentmeesters
In het archief van de Heeren van Lisse en hun rentmeesters zijn stukken aanwezig uit de 16e tot en met de 18e eeuw. De stukken betreffen voornamelijk de opvolging in de heerlijkheid Lisse, het beheer van goederen en stukken betreffende goederen en rechten in Bodegraven, Charlois en Giesen.
Archiefvorming
Geschiedenis van de archiefvormer
Beschrijving van een verzameling stukken, afkomstig van eenige heeren van Lisse en hunne rentmeesters.
Doordat Johan van Matenesse Nicolaasz. en zijne bloedverwanten van moederszijde, die hem als heer van Lisse zijn opgevolgd, tevens heer van Giessen zijn geweest, danken enkele stukken hunne aanwezigheid in dit archiefje aan laatstgenoemde hoedanigheid dier heeren.
De ambachtsheerlijkheid Lisse is, nadat de Hollandsche graven eenige malen bij wege van douairie over haar hadden beschikt
Vgl. Bijdr. voor Vad. Geschied., 5de reeks, IIIe dl., 1916, blz. 51 en 52.
, pas laat in leen uitgegeven, zooals blijkt uit het feit, dat nog in de 16de eeuw het schoutambt van Lisse door de Hollandsche Rekenkamer werd verpacht.
Algemeen Rijksarchief: Rekenkamer n°. 507. folio 49.
In de tweede helft der 16de eeuw is dit schoutambt klaarblijkelijk in pand uitgegeven, tenminste toen jhr. François de Virieu (alias De Viry) den 26sten Mei 1581 op aanbeveling van den Prins van Oranje werd beleend met het "schoutambacht van den dorpe van Lisse met d'appendentiën van dien", werd daarbij vermeld, dat De Viry's schoonvader, Gerrit de Witte, baljuw van Noordwijk, een en ander voordien voor 300 pond in pandschap had verkregen.
Van eene ambachtsheerlijkheid Lisse wordt daarna voor het eerst gesproken in de gunstige beschikking der Staten van Holland - d.d. 9 Mei 1592 -- op een request van jhr. François de Viry bovenvermeld, waarin hij verzocht het schoutambt, dat hij, krachtens de beperkende bepalingen van zijn verlij in 1581, niet mocht vervreemden, te mogen doen stellen op naam van jhr. Johan van Matenesse Nicolaasz.
Uit het feit, dat de Staten van Holland in de beschikking van 1592 blijkbaar weinig of geen onderscheid maken tusschen de termen schoutambacht en ambachtsheerlijkheid, zou men kunnen afleiden, dat ook de omvang dezer beide rechten wel niet zeer verschillend zal zijn geweest; de benoeming van schout en secretaris geschiedde uiteraard voortaan door den ambachtsheer, evenals later die van den schoolmeester.
Waar wij dus beleeningen met de ambachtsheerlijkheid Lisse. pas van 1592 af aantreffen, valt het op, dat wij zoowel in de leenregisters als in het familie-archief Heereman van Zuydtwijck
Toehehoorende aan M. E. J. M. A. H. L. Freiherr Heereman von Zuydtwijck, Kanteel Surenburg, Westfalen.
- de heerlijkheid behoorde gedurende de laatste twee eeuwen aan verschillende leden van dit geslacht - reeds van 1370
Algemeen Rijksarchief: Holl. Leenkamer n°. 111 (B. B. Blois. 1348-1380, kas D), folio 123. Uit de akte van 1370 blijkt, dat heer Reinier die Ever dit zijn allodiale goed toen aan Jan van Bloys opgedragen en het van dezen in leen terugontvangen heeft. - Dat wij in de 14de eeuw leden van het geslacht van heer Reinier Dever somtijds aangeduid vinden als "Ever van Lisse", mag ons niet op een dwaalspoor brengen ten aanzien van de heerlijkheid Lisse.
af beleeningen met het huis Dever vinden: eene woning met vijf morgen lands, "binnen den Hiemwerve" te Lisse gelegen. Niet onwaarschijnlijk dankt de term "Heer van Lisse en Dever", dien wij later veelvuldig ontmoeten, zijn ontstaan aan de vereeniging van de leenweer der heerlijkheid Lisse en die van het slot Dever in ééne hand: den 13den Mei 1592 werd jhr. Johan van Matenesse Nicolaasz., die in 1565 met Dever was beleend, bij akte van diligentie met de ambachtsheerlijkheid Lisse verlijd, zulks na opdracht door jhr. François de Viry, houtvester van Holland.
Na den dood van Johan van Matenesse, die 14 Juli 1624 kinderloos overleed, erfde zijne volle nicht
Zie de bijgevoegde tabel.
Maria van Matenesse, weduwe van jhr. Johan van Schagen, zijne vaderlijke goederen; de bloedverwanten van moederszijde betwistten elkander, hetgeen hem van zijne moeder of van moederszijde was aangekomen, en over de ambachtsheerlijkheid Lisse en andere goederen, die de overledene zelf verworven had, ontstond een algemeen geschil: Hendrik Pieck, volle neef van moederszijde van Johan van Matenesse, liet zich den 22sten Juli 1624 beleenen, zijne tante, Johanna Pieck, abdis van St. Servaas te Utrecht, den 5den October daaraanvolgende, terwijl Maria van Matenesse den 24sten October 1624 eene akte van diligentie van den Stadhouder van de leenen verwierf. In een proces, voor het Hof van Holland gevoerd over de bediening van het schout- en secretarisambt van Lisse, waarin Johanna Pieck als opposante optrad, verleende het Hof bij voorraad aan laatstgenoemde de recredentie der heerlijkheid (13 Maart 1625).
Uit eene hierna te noemen akte van relief d.d. 16 Mei 1687 blijkt, dat eene Commissie uit den Hoogen Raad in het geschil tusschen de erfgenamen van vadersen van moederszijde van Johan van Matenesse eene uitspraak heeft gedaan in het voordeel van Maria van Matenesse of wel van haar zoon Johan van Schagen.
Dat Hendrik Pieck tenslotte van zijne pretentiën afstand heeft gedaan, blijkt uit de brieven van renunciatie en ratificatie
Namelijk van de inmiddels geschied zijnde verlijen van jhr. Amelis van Matenesse en van jhr. Hendrik Valckenaer, die optreedt namens zijne vrouw Florentina van Matenesse.
van zijnen gemachtigde d.d. 2 Augustus 1635.
Daarna vinden wij een tijdlang twee reeksen van beleeningen naast elkander, de ééne van ambachtsheeren en -vrouwen, wier recht teruggaat op dat van Johanna Pieck, abdis van St. Servaas, de andere van leenvolgers van Maria van Matenesse. Klaarblijkelijk zijn de eersten, dat zijn de bloedverwanten van moederszijde van Johan van Matenesse, tot de definitieve beslissing in het geschil over dit deel zijner nalatenschap steeds in het bezit der heerlijkheid gebleven
Eene akte van relief (over het verzuim, gepleegd door het niet verheffen van de heerlijkheid Lisse en de bijbehoorende leengoederen), den 16den Mei 1687 door Willem de Wael van Vronesteyn, heer van Dever, verworven, leert ons, dat Gerard de Wael van Vronesteyn, oudere broeder van Willem, deze leengoederen nimmer heeft bezeten en dat Willem de Wael ze in 1687 ook niet bezat.
: deze zijn het, die in de hierna beschreven stukken de meest actieve rol spelen.
Pas bij sententie van het Hof van Holland d.d. 19 December 1692
Algemeen Rijksarchief: Register van Sententiën van het Hof van Holland n°. 850, Sententie n°. 109.
werd het geschil beslecht: het Hof deed uitspraak in het nadeel van Florentina Valckenaer c.s., vertegenwoordigers der moederlijke linie; Willem de Wael van Vronesteyn kon de rechten, die zijne beleening van 1687 hem gaf, toen werkelijk gaan uitoefenen.
Van dat ogenblik af vervolgt de heerlijkheid ongestoord haren weg door de geslachten De Wael van Vronesteyn en Scherpenseel tot zij - steeds door vererving - komt aan Diderik Johan Heereman van Zuydtwijck. De bovenbeschreven geschillen over de heerlijkheid Lisse vinden hunne afspiegeling in benoeming van schouten en rentmeester met gevolg, dat niet met zekerheid kan worden opgegeven van wanneer tot wanneer de verschillende rentmeesters, die in dit archief voorkomen, hebben gefungeerd. De taak van den rentmeester bestond in het beheren der goederen van den ambachtsheer, hij hield daartoe registers der tiend- en tijnsplichtige zowel als van de verpachte goederen bij. De hierna beschreven stukken zijn afkomstig uit het gemeentearchief van Lisse; zij moeten daar gekomenen zij, doordat de schouten van Lisse veelal tevens rentmeester van den ambachtsheer waren.
Stamboom:
Geschiedenis van het archiefbeheer
De verwerving van het archief
De rechtstitel is (nog) onbekend
De verwerving van het archief
De rechtstitel is (nog) onbekend.
3.19
Aanwijzingen voor de gebruiker
Openbaarheidsbeperkingen
Volledig openbaar.
Materiële beperkingen
Aanvraaginstructie
Openbare archiefstukken kunnen online worden aangevraagd en gereserveerd. U kunt dit ook via de terminals in de studiezaal van het Nationaal Archief doen. Om te kunnen reserveren dient u de volgende stappen te volgen:
U maakt een profiel aan op www.gahetna.nl, en logt vervolgens in
Via de archiefinventaris (alleen de beschrijvingen met rode nummers) selecteert u het gewenste archiefstuk door op de knop 'Reserveren' te klikken
In het volgende scherm geeft u aan op welke dag u het archiefstuk wilt inzien
Indien u zich bevindt in de studiezaal en een tafelnummer heeft ontvangen kunt u dit nummer vermelden. Als u geen tafelnummer heeft kunt u tafelnummer 777 laten staan
Vervolgens bevestigt u uw reservering door deze te versturen.
Verwant materiaal
Beschikbaarheid van kopieën
Beschrijving van de series en archiefbestanddelen
- Verlij met de heerlijkheid Lisse en Heerlijke Rechten., A.
  - Verlij en geschillen over de opvolging in de heerlijkheid Lisse., I.
    - Akte van diligentie, door de Staten van Holland verleend aan jonkheer Johan van Matenesse van Lisse Nicolaaszoon, ten aanzien van het verlij met de ambachtsheerlijkheid Lisse, na opdracht van dit leengoed door jonkheer François de Viry, houtvester van Holland., 1592.; 1; 1 stuk
    - Staat van de heergewaden, hof- en andere rechten, verschuldigd bij de beleening d.d. 1628 Januari 6 van Amelis van Matenesse met verschillende leengoederen te Lisse, Velsen en Giessen, die hij geërfd had van zijne oudtante Johanna Pieck, abdis van St. Servaas te Utrecht., 2; 1 stuk
    - Accoord tusschen jonkheer Johan van Schagen en jonkheer Jacob van Scherpenseel, heer van Peursum, respectievelijk zoon en schoonzoon van Maria van Matenesse, weduwe van jonkheer Jan van Schagen, eenerzijds en jonkheer Johan van Matenesse, raad ordinaris in het Hof van Holland, gemachtigd door zijne oudtante, Johanna Pieck, abdis van Sint Servaas, Johan Heus, gemachtigd door Johanna Pieck van Tienhoven, wonende te Bokhoven, en Johanna Pieck, namens haren man, jonkheer Charles van Matenesse, ruwaard van de landen van Putten, anderzijds, over de nalatenschap van jonkheer Johan van Matenesse, heer van Lisse, Giessen enz. (17de-eeuwsch afschrift van een afschrift d.d. 1628.), 1625.; 3; 1 stuk
      Met eene akte van benoeming van arbiters d.d. 1625 Mei 13 en eene akte van goedkeuring van genoemd accoord door jhr. Johan van Schagen en jhr. Jacob van Scherpenseel, heer van Peursum, respectievelijk zoon en schoonzoon van Maria van Matenesse, weduwe van jhr. Johan van Schagen, jhr. Amelis van Matenesse, gemachtigd door Johanna Pieck, abdis van Sint Servaas, jhr. Hendrik Pieck van Tienhoven, jhr. Gijsbrecht Pieck van Tienhoven, gemachtigd door zijnen broeder Joost Pieck, heer van Zuilichem, vertegenwoordigend dezen laatste en tevens zijne zuster Christina Pieck, te zamen erfgenamen van hunne tante Johanna Pieck van Tienhoven, jhr. Amelis van Matenesse voornoemd en Florentina van Matenesse, kinderen van Johanna Pieck en jhr. Charles van Matenesse, ruwaard van de landen van Putten, d.d. 1626 Juli 33 (sic!). - Naar eene kapitale letter in dorso doet vermoeden, zal dit stuk gediend hebben in het proces over de heerlijkheid Lisse, voor het Hof van Holland gevoerd. Zie de Sententie d.d. 1692 December 19.
    - Inventaris van de nalatenschap van jonkheer Johan van Matenesse, heer van Lisse, Giessen, den Wenaard enz., overleden in het klooster van St. Servaas te Utrecht. (17de-eeuwsche afschriften.), (1625.); 4; 1 omslag
      Met bijlage.
    - Staat van gelden, afkomstig van de nagelaten goederen van Claes van Matenesse, aanbedeeld aan de heeren (Hendrik Valckenaer) van Duckenburg en......... Pieck cum suis eenerzijds en (Johan) van Schagen cum suis anderzijds., (17de eeuw.); 5; 1 stuk
    - Stukken, betrekking hebbende op de afzetting van Cornelis van Immerseel Cornelisz. als schout en secretaris van Lisse., 1624-(c. 1626).; 6; 1 omslag
      Den 2den October 1624 zond Hendrik Pieck aan Cornelis van Immerseel, schout en secretaris tijdens het leven van Johan van Matenesse, dien hij den 28sten Juli 1624 weder tot 1 Mei 1625 had aangesteld, bij monde van Jan de Witte en Cornelis Antonisz. Van de? Burch, zijn ontslag. Het Hof van Holland verleende aan Cornelis van Immerseel mandement van maintenee tot 1 Mei 1625. Johanna Pieck benoemde Jan de Witte, procureur bij den Raad van Brabant, tot schout. Deze stelde in zijne eigene plaats aan Cornelis Antonisz. van der Burch, deurwaarder bij het Hof van Holland. Vgl. Inv. no. 8.-Zie ook Inv. no. 3, noot, lid 2.
    - Uittreksels uit de processen-verbaal der zittingen van het Hof van Holland, betrekking hebbend op het proces tusschen Maria van Matenesse, mede namens Hendrik Pieck en te zamen met Cornelis Antonisz. van der Burch, eischers, contra Amelis van Matenesse, gedaagde, over de benoeming van eenen rentmeester te Lisse., 1627.; 7; 1 omslag
      Inv. no. 71 is opgeteekend in dorso van het dubbele exemplaar van dit stuk.
    - Stukken over de benoeming van Adriaan van Gorcum door Amelis van Matenesse, heer van Lisse, Giessen, den Wenaard enz., en over zijne afzetting door Johan van Schagen als schout en secretaris van Lisse., 1627-1638.; 8; 1 omslag
      Bij de aanstelling van Adriaan van Gorcum vernietigt Amelis van Matenesse de benoeming door Johanna Pieck, abdis van St. Servaas te Utrecht, van Jan de Witte tot schout en secretaris van Lisse. - Zie Inv. no. 3, noot, lid 2.
    - Volmacht van Hendrik Valckenaer, heer van Duckenburg, den Wenaard, Lisse, Giessen enz., aan Adriaan van Gorcum, schout te Lisse, tot het bijwonen der vergadering van erfgenamen van jonkheer Johan van Matenesse, heer van den Wenaard, Lisse, Giessen enz., 1647.; 9; 1 stuk
    - Akte van goedkeuring door het Hof van Holland van de voorloopige boedelscheiding, den 28sten Juni 1713 door de erfgenamen van Willem de Wael van Vronesteyn, heer van Lisse, aangegaan, voor zooveel deze den zwakzinnigen Johan van Scherpenseel tot Rumpt en de onmondige Mechteld Jacoba van Scherpenseel tot Rumpt aangaat., 10; 1 stuk
      Erfgenamen van Willem de Wael van Vronesteyn zijn: Er[as?]mus Bernardus van Scherpenseel, heer van Rumpt, Vronesteyn, enz. Frederik Jacob Heereman, heer van Zuydtwijck, namens zijne vrouw, Elisabeth Catharina van Scherpenseel tot Rumpt, mede optredende als voogden voor den zwakzinnigen Johan van Scherpenseel en de onmondige Mechteld Jacoba van Scherpenseel tot Rumpt.
  - Heerlijke Rechten., II.
    - Request van jonkheer Johan van Matenesse, ambachtsheer van Lisse, en van den baljuw van Rijnland en Rijnlandsgevolg aan het Hof van Holland, om hen en hunne schouten te handhaven in hun recht om te staan over akten van boedelscheiding en deze te bezegelen. (Minuut.), (Eind 16de eeuw.); 11; 1 stuk
      In dorso een verzoek om inlichtingen omtrent den gang van zaken op dit punt in de heerlijkheid Warmond, gericht aan den heer van Warmond.
    - Concept-verklaring van Dirk Vranckesz. te Lisse, omtrent den eigendom van de konijnen in de laan tusschen den Heerweg en den Lyetweg aldaar., 1550.; 12; 1 stuk
      (Reg. no. 1.)
      1 1550 December 2
      Jan Claesz., schout van Lisse, oorkondt, dat ten overstaan van hemzelf en van Garbrant Jansz. en Jacop Jacopsz. Doorn, buren aldaar, Dirck Vranckesz., buurman te Lisse, ten verzoeke van jonkbeer Nyclaes van Matenesse, aldaar woonachtig, onder eede de verklaring aflegt, dat de konijnen in de laan, liggende tusschen den Heerweg en den Lyetweg, altijd aan het Huis van Lisse behoord hebben.
      Es gedaen opten IIen Decembris anno XVc ende vijftich.
      Concept. op papier (Inv. no. 12).
- Beheer., B.
  - In het algemeen., I.
    - Ingekomen en uitgegane brieven., a.
      - Stukken, ingekomen bij en minuten van de hand van Cornelis van Immerseel., 1591-(c. 1621).; 13; 1 lias
        Hierbij een verzoekschrift van François de Witte, procureur, aan den Hoogen Raad, om het in staat van wijzen verkeerende proces tot handhaving in het bezit van................... tusschen Johan van Matenesse, ambachtsheer van Lisse c.s., eischers, en Maritgen Jansdochter, weduwe van Adriaan Cornelisz. Costerman c.s., gedaagden, te beëindigen.
      - Brieven van Hendrik Valckenaer, heer van Duckenburg, den Wenaard, Lisse, Giesen enz., en namens hem van zijnen zoon Carel Valckenaer aan Adriaan van Gorcum, schout van Lisse, over verschillende aangelegenheden, die deze als rentmeester voor hem regelt., 1647-1669.; 14; 1 omslag
        Hendrik Valckenaer is pas sedert 1668 heer van Lisse! Voordien behartigt hij de zaken van zijne vrouw en later van zijnen schoonzoon Willem van Matenesse, heer van Lisse. Onder één dezer brieven is opgenomen een afschrift van eene gunstige beschikking van Hendrik Valckenaer en ouderlingen en diakenen der kerkelijke gemeente van Giesen op het geinsereerde request van den predikant Petrus Neander om ontslag.
      - Brieven van Willem van Matenesse, heer van Lisse, Gerard van Luynen te Utrecht en J. van Gorcum aan Adriaan van Gorcum, schout van Lisse., 1663-1669.; 15; 1 omslag
      - Brief van (Adriaan van Gorcum, schout van Lisse) aan (Hendrik Valckenaer) over verschillende aangelegenheden, die hij als rentmeester regelt., (1657.); 16; 1 stuk
    - Manuaal en rekeningen., b.
      - Manuaal van den rentmeester van wijlen jonkheer Johan van Matenesse, ambachtsheer van Lisse., (c. 1625-c. 1656.); 17; 1 deel
        Naar dit manuaal wordt telkens verwezen in de rekeningen van Cornelis Antonisz. van der Burch, Inv. nrs. 26-36. Klaarblijkelijk heeft de rentmeester hiervoor gebruikt een oud aanteekenboek van jhr. Johan van Matenesse Nicolaaszoon, inhoudende wat deze heeft uitgegeven over 1587 (Januari 1-Februari 14). Buiten op den perkamenten band: "Uuytgeeff."
      - Rekeningen van wat Cornelis van Immerseel, schout en secretaris van Lisse, heeft ontvangen en uitgegeven voor jonkheer Johan van Matenesse, in de jaren, 1586-1604.; 18-19; 2 omslagen
        - 1586-1599, 18
        - 1595-1604, 19
      - Rekeningen van Cornelis van Immerseel Cornelisz., schout van Lisse, voor de erfgenamen van jonkheer Johan van Matenesse, ambachtsheer van Lisse, over de jaren, 1595-1629 en z. d.; 20-22; 3 omslagen
        - 1595-1628, 20
        - 1604-1629, 21
        - Ongedateerd., 22
      - Bijlage tot de rekening van Cornelis van Immerseel Cornelisz. over de jaren 1604-1629., 1616.; 23; 1 stuk
        Deze betreft het onderhoud van de brug aan den Heerweg te Lisse.
      - Rekeningen van Cornelis Antonisz. van der Burch als rentmeester van de erfgenamen van jonkheer Johan van Matenesse, heer van Lisse, over de jaren, 1610-1613 en 1624-1654; 24-36; 13 omslagen
        (10 oorspronkelijke stukken en 4 afschriften.)
        De rekeningen Inv. nrs. 24-25 zijn blijkbaar bij de boedelscheiding tusschen de erfgenamen van Johan van Matenesse door Van der Burch nog eens aan deze overgelegd. Blijkens eene dorsale aanteekening op één der bijlagen: "specificatie van vacatiën van Cornelis Antonisz. van der Burch, overgelevert op de XIIIIe ende laeste rekening", hebben Inv. nrs. 26-36 behoord tot eene serie van 14 rekeningen. Van deze serie ontbreken de 2de, 5de en 14de rekening.
        - 1610-1613, 24-25
          - Bestanddeel 1, 24
          - Bestanddeel 2, 25
            Inv. no. 25 met een afschrift.
        - 1624-1654, 26-36
          - Bestanddeel 3, 26
          - Bestanddeel 4, 27
          - Bestanddeel 5, 28
          - Bestanddeel 6, 29
          - Bestanddeel 7, 30
          - Bestanddeel 8, 31
          - Bestanddeel 9, 32
          - Bestanddeel 10, 33
          - Bestanddeel 11, 34
          - Bestanddeel 12, 35
          - Bestanddeel 13, 36
      - Bijlagen tot de rekening van Cornelis Antonisz. van der Burch over het jaar 1654, met bijbehoorende aanteekeningen., 1654-(c. 1657).; 37; 1 omslag
      - Declaratie van kosten van Cornelis Cornelisz. voor (den rentmeester van den heer van Lisse?) voor werkloon en geleverd bouwmateriaal ter zake van het huis van Leentien Cornelys., (17de eeuw.); 38; 1 stuk
  - Goederen, te Lisse gelegen., II.
    - Akte van verkoop van eene partij land, in het ambacht Lisse gelegen, door Johannes van Dijk q.q. aan Jan Arisse 's-Gravema., 1736.; 39; 1 stuk
    - Tiendregister van Lisse, loopende over de jaren, 1731-1746.; 40; 1 katern
    - Stukken over tienden te Lisse., 1680-1740.; 41; 1 omslag
    - Tijnsboeken van Lisse, respectievelijk loopende over de jaren, 1651-1672 en 1672-1747.; 42; 1 omslag
      Met bijlagen.
    - Index op een tijnsboek van Lisse., (18de eeuw.); 43; 1 stuk
    - Stukken over tijnszaken te Lisse., (17de en 18de eeuw.); 44; 1 omslag
    - Brieven van Johan van Asten aan Jacobus van Dorp, schout en secretaris te Lisse, over het innen van den tijns., 1713-1717.; 45; 1 omslag
    - Brieven aan Gerard van Asten, rentmeester, van Josias Hubrecht, Raad der stad Leiden, en van A. C. Sohier de Vermandois, vrijvrouwe van Warmenhuizen, wonende te Lisse, over tijnszaken., 1728 en 1734.; 46; 1 omslag
    - Brieven van Gerard van Asten, te 's-Gravenhage, broederszoon van wijlen den rentmeester Johan van Asten, aan Jan van der Jagt, te Lisse, over de tijnsen van Lisse, om daaromtrent aan zijne tante, weduwe van Johan van Asten, te berichten., 1744.; 47; 1 omslag
    - Verklaring van Johannes Beekmans en P. I. Versijden van Varick, executeurs van het testament van Caecilia Lommers, weduwe van den rentmeester Johan van Asten, dat zij het tijnsboek van Lisse van Johan van der Jagt hebben overgenomen ten behoeve van den boedel van Jacob van Dorp., 1750.; 48; 1 stuk
    - Brief van Johannes Beekmans, te 's-Gravenhage, aan (den rentmeester) te Lisse, over het innen van den tijns, verschuldigd over de jaren 1748-1753., 1752.; 49; 1 stuk
    - Geleidebrief bij het verzenden van het tijnsboek door Johannes Beekmans, te 's-Gravenhage woonachtig, aan Jan van der Jagt, rentmeester van den heer van Lisse., 1752.; 50; 1 stuk
    - Brief van Jan van der Jagt, te Lisse woonachtig, aan Gerard van Asten, rentmeester, over tijnszaken te Lisse. (Minuut.), 1752.; 51; 1 stuk
      Dat de afzender van dezen brief Jan van der Jagt is, blijkt uit Inv. no. 50.
    - Brieven van Johan van Bleiswijk, oud-burgemeester van Delft, Charles de la Torre en N. Tiark aan Johan Hanneman, rentmeestergeneraal van Noord-Holland, te 's-Gravenhage, over tijns- en erfpachtzaken., 1674, 1690 en z. d. (17de eeuw.); 52; 1 omslag
      Hanneman heeft waarschijnlijk deze brieven doorgestuurd aan hem, die den tijns te Lisse moest ontvangen.
    - Akte, waarbij Jacob Ottense Kranenburg, te Lisse woonachtig, aan Thonis Joanse Vlaanderen, gerechtsbode van Lisse, opdraagt den tijns van zijne landerijen in het ambacht Lisse gerechtelijk te betalen aan den ontvanger Johan Hanneman. (Afschrift.), 1693.; 53; 1 stuk
      Met aanteekening van den bode, dat hij deze akte den 1sten Januari 1693 heeft beteekend aan Johan Hanneman.
    - Erfpachtregister van Lisse en Voorhout., 1583-(c. 1740).; 54; 1 deel